【裁判字號】    97,上易,137
【裁判日期】    970923
【裁判案由】    清償借款
【裁判全文】
臺灣高等法院臺南分院民事判決         97年度上易字第137號
上  訴  人  甲○○
被上 訴 人  國泰人壽保險股份有限公司
法定代理人  丁○○
訴訟代理人  丙○○
            乙○○
上列當事人間請求清償借款事件，上訴人對於中華民國97年4月9
日臺灣臺南地方法院所為第一審判決（96年度訴字第1543號）提
起上訴，本院於97年9月9日言詞辯論終結，判決如下：
    主      文
上訴駁回。
第二審訴訟費用由上訴人負擔。
    事實及理由
一、被上訴人主張略以：訴外人即債務人王家秀於83年8月29日
    以上訴人為連帶保證人，向伊借用680萬元，借款期限至103
    年8月29日止，每月以年金法平均攤還本息一次，如有一期
    未按時履行，借款人及保證人即喪失期限利益，所有借款視
    為全部到期，應立即清償，且另自逾期日起6個月以內者另
    按原訂利率10％、逾期6個月以上者按原訂利率20％加付違
    約金。詎債務人王家秀自94年4月29日起即未依約償付系爭
    借款之本息，依上開約定，全部借款視為到期，尚欠本金5,
    321,430元。經伊聲請原審法院以94年度執當字第36655號強
    制執行事件拍賣擔保抵押物，分配後尚有本金1,095,194元
    及自95年3月31日起之利息並違約金暨已核算產生而未受償
    之違約金16,583元。上訴人為系爭借款之連帶保證人，依法
    應負連帶清償責任，爰依消費借貸及連帶保證契約提起本件
    訴訟。原審判命上訴人給付，於法並無不合，聲明求為判決
    ：
    (一)駁回上訴。
    (二)第二審訴訟費用由上訴人負擔。
二、上訴人則以：對於系爭借款之借據、約定書上之簽名自認為
    其真正，惟否認同意擔任訴外人王家秀借款之連帶保證人。
    伊前透過借款人即其姊即曾任職被上訴人保險招攬業務員之
    王家秀向被上訴人購買許多保險及以保單借款，或王家秀利
    用其多次在空白契約書或借據簽名時，未告知要擔任本件抵
    押借款連帶保證人，即要其在空白借據及約定書簽名，伊並
    無擔任本件借款連帶保證人之意思。原審未查即判令就未償
    餘額負給付責任，實有不當，爰提起上訴，聲明求為判決：
    (一)原判決廢棄。
    (二)被上訴人在第一審之訴駁回。
    (三)第一、二審訴訟費用由被上訴人負擔。
三、被上訴人主張：訴外人王家秀於民國83年8月29日以上訴人
    為連帶保證人，向被上訴人借用680萬元，借款期限至103年
    8 月29日止，自借款日起每滿一個月為一期，每期以年金法
    平均攤還本息一次，如有一期未按時給付本息時，借款人及
    保證人即喪失期限之利益，所有借款視為全部到期，應立即
    清償，且除按原訂利率支付遲延期間之利息外，自逾期之日
    起6個月以內者另按原訂利率百分之10，逾期6個月以上者，
    另按原訂利率百分之20加付違約金等事實，業據提出上訴人
    自認簽名真正、內容又與上述事實相實之借據2紙及約定書1
    紙為據（原審卷第16-18頁、本院卷第28-30頁）。上訴人則
    以上揭情詞置辯。
    (一)按私文書經本人簽名者，依民事訴訟法第358條之規定，
      推定為真正。觀兩造所簽系爭借款之借據，其上以放大字
      體明顯標示「擔保放款借據（分期攤還）」字樣，且上訴
      人係於「連帶保證人」欄下簽名，復不否認該簽名係由伊
      所親簽，且約定書上亦載明係「對保簽章」，此均有卷附
      借據2紙及約定書可憑（見本院卷第28-30頁），而上訴人
      為慈幼高工畢業，曾擔任汽車業務員及書局業務員，為其
      所自承（見本院卷第38頁），並非不識字之人。又上訴人
      投保被上訴人保險日期分別在72年、73年、76年、79年、
      80年等，及曾於81年7月8日以73年保單貸款，有被上訴人
      提出之甲○○保單整理表在卷可稽（見本院卷第42頁），
      應不致因誤本件於83年間借款保證為投保或保單借款而簽
      名，是辯稱簽名時不知係借款連帶保證人云云，顯係事後
      卸責之詞，難以採信。
    (二)證人即上訴人之姊即系爭借款之借款人王家秀雖在原審證
      稱「當時公司要求要另一個人簽名，沒說是保證人說家屬
      聯絡人，我沒有老公就找我弟弟簽」云云，但與王家秀以
      書面陳稱：當時公司僅說那個簽名只是形式上的見證人…
      甲○○對於擔任連帶保證人之事並不知情，借款時因受公
      司誤導及對法律之誤解，以為保證人之簽名僅是形式，且
      未還款亦僅是就擔保品求償，才以移花接木方式讓上訴人
      簽名，印章亦是伊自行刻用等語（見原審卷第56-57頁）
      已有不符，況證人與上訴人間有姊弟之親屬關係，證詞難
      期為客觀公正，其所為證詞，實難憑採。
    (三)上訴人雖另辯稱簽名時約定書與借據均為空白云云，為被
      上訴人所否認，按借款及保證契約，借款金額為必要之點
      ，須借款金額明確始簽名成立契約為常態，上訴人未舉證
      證明其簽名時系爭借款之借據上尚未填寫借款金額之變態
      事實，是其此部分抗辯，不能採信。
    (四)至於另在出貸系爭借款當時，被上訴人對借款人還款能力
      之風險評估，為其業務員之借款人王家秀所提供作為借款
      擔保之不動產外，另以上訴人為連帶保證人，要屬契約自
      由之範圍。是上訴人以借款人王家秀借款時為被上訴人業
      務員且有價值千萬元之不動產為擔保，即認系爭借款之連
      帶保證契約為虛，亦乏依據，難以憑採。
    (五)綜上，應可認上訴人有擔任系爭借款之連帶保證人，上訴
      人否認有擔任系爭借款之連帶保證人，為不足採。是被上
      訴人主張之上開事實，應可採信。
四、被上訴人另主張：債務人王家秀對自94年4月29日起即未依
    約償付系爭借款本息，依上開約定，全部借款已視為到期，
    尚欠本金5,321,430元。經其聲請臺灣臺南地方法院94年度
    執當字第36655號強制執行事件拍賣擔保抵押物受分配4,357
    ,029 元後，尚有本金1,095,194元及自分配表受償翌日即95
    年3月31日起之利息、並違約金暨已核算產生而未受償之違
    約金16,583元等事實，業據提出台南地院民事執行處強制執
    行金額計算書分配表1紙為憑（原審卷第30頁，本院卷第32
    頁），經本院調閱原審法院94年度執字第36655號強制執行
    卷查核無訛，復為上訴人所不爭，堪可信為真實。
五、綜上所述，本件上訴人為借款人王家秀系爭借款之連帶保證
    人，借款人王家秀借款後未依約清償喪失期限利益而視為全
    部到期，經執行拍賣抵押擔保物分配後尚積欠被上訴人本金
    1,095,194元及自分配表受償翌日即95年3月31日起之利息、
    並違約金暨已核算產生而未受償之違約金16,583元未清償，
    已如前述。從而，被上訴人本於消費借貸及連帶保證契約之
    法律關係，請求上訴人給付1,111,777元，及其中1,095,194
    元，自95年3月31日起至清償日止，按週年利率2.67％計算
    之利息，及按上開利率20％計算之違約金，為有理由，應予
    准許。原審為上訴人敗訴之判決，並無不合。上訴意旨指摘
    原判決不當，求予廢棄改判，為無理由，應予駁回。
六、本件事證已臻明確，兩造其餘攻擊防禦方法及證據資料，核
    與判決結果不生影響，無一一論述必要，併予敘明。
七、據上論結，本件上訴為無理由，依民事訴訟法第449條第1項
    、第78條，判決如主文。
中    華    民    國    97    年    9     月    23    日
                  民事第二庭    審判長法  官  丁振昌
                                      法  官  吳上康
                                      法  官  李素靖
上為正本係照原本作成。
不得上訴。
中    華    民    國    97    年    9    月    23    日
                                      書記官  李淑華


司法院資訊處製作；財團法人民間司法改革基金會備份。
